【裁判字號】    98,易,39
【裁判日期】    980325
【裁判案由】    竊盜
【裁判全文】
臺灣宜蘭地方法院刑事判決                98年度易字第39號
公  訴  人  臺灣宜蘭地方法院檢察署檢察官
被      告  乙○○
            甲○○
上列被告等因竊盜案件，經檢察官提起公訴（97年度偵字第2722
號），本院判決如下：
    主  文
乙○○、甲○○均犯結夥竊盜罪，各處有期徒刑捌月。
    犯罪事實
一、乙○○與姓名年籍不詳、綽號「阿泉」、「小李」之成年男
    子，於民國97年7月14日晚上9時許，在宜蘭縣蘇澳鎮南方澳
    海邊，由綽號「阿泉」之男子建議竊取鋼鐵變賣，而乙○○
    及綽號「小李」之男子則附合之，其三人共同基於意圖為自
    己不法所有之犯意聯絡，由乙○○與綽號「小李」之男子至
    甲○○宜蘭縣蘇澳鎮○○街10號瓦斯行，向甲○○表示上情
    ，甲○○竟亦基於共同基於意圖為自己不法所有之犯意聯絡
    ，將所有車號U3-2317號自小貨車（下稱系爭自小貨車）先
    借予乙○○，由乙○○駕駛該自小貨車附載綽號「小李」之
    男子，再向乙○○之小阿姨借車號U2-1553號自小客車（下
    稱系爭自小客車）。借得後，由綽號「小李」之男子駕駛該
    自小客車，乙○○仍駕駛上開系爭自小貨車至南方澳海邊接
    綽號「阿泉」之男子返回瓦斯行找甲○○。於同日晚上9時
    50分許，由綽號「小李」之男子駕駛系爭自小貨車附載甲○○，綽號「阿泉」之男子則駕駛系爭自小客車附載乙○○欲
    出發至羅東。至龍德工業區時，因綽號「小李」之男子有飲
    酒之關係，改由乙○○駕駛系爭自小貨車附載甲○○，綽號
    「阿泉」之男子則駕駛系爭自小客車附載綽號「小李」之男
    子至羅東鎮逛。於翌日凌晨1時許，二輛車一同前往宜蘭縣
    五結鄉○○路1之59號前空地，竊取丙○○所有置於該空地
    之中空鋼管6支，價值約新臺幣2萬元，經丙○○發現當場逮
    捕甲○○並報警處理而查獲。
二、案經宜蘭縣政府警察局羅東分局報告臺灣宜蘭地方法院檢察
    署檢察官偵查起訴。
    理  由
一、本件被告之供述及被告以外之人於審判外之陳述暨相關筆錄
    、書證（以下所引據者），檢察官、被告均未於本案言詞辯
    論終結前聲明異議。本院審酌該等陳述、筆錄、書證作成時
    之情況，亦無何等違背刑事訴訟程序或顯不可信之情形，倘
    以之作為本案認定犯罪事實之基礎，尚屬適當，爰依刑事訴
    訟法第156條第1項、第159條之5等規定，認均具有證據能力
    ，合先敘明。
二、訊據被告乙○○就於上揭時、地，與姓名年籍不詳、綽號「
    阿泉」、「小李」之成年男子共同竊取丙○○所有之中空鋼
    管6支之事實坦承不諱，被告甲○○則否認竊盜犯行，辯稱
    ：其固有借車予被告乙○○，但當時其酒醉中，不知是乙○○等三人是要去竊取鋼管，於清醒後看到被告乙○○與綽號
    「阿泉」、「小李」之男子在搬鋼管才知道云云。惟查：
（一）被告王建佑雖於審理中陳稱：「（問：被告乙○○跟你借
      車原因為何？）本來說要載東西，後來說要去唱歌。」，
      「（問：你方才稱被告乙○○先說要去載東西，有無說要
      載什麼？）沒有。我跟他說三更半夜要載什麼，我是開瓦
      斯行的，不然我跟你們一起去，然後他們說要去唱歌。」
      云云（詳本院卷第43頁）。而被告乙○○亦於警詢時陳稱
      ：「（問：甲○○為何會被被害人當場逮捕？）因為酒醉
      被載到現場，所以不關甲○○的事。」等語（詳警卷第5
      頁），及於偵查中供稱：「他（甲○○）站在旁邊喝酒，
      沒有搬。」等語（詳偵查卷第17頁）；更於審理中證稱：
      「（問：你們到現場時，被告甲○○何時知道你們在偷搬
      東西？）我們下車搬東西，他聽到鐵的聲音，他就醒過來
      知道了。」等語（詳本院卷第31、32頁），表示被告甲○○不知且未參與本件竊盜。然依被告乙○○於審理中所證
      稱：「（問：你方才稱阿泉建議要搬鋼鐵時，你們人在何
      處？）之前我們在南方澳海邊，就在討論要去搬鋼鐵。」
      （詳本院卷第31頁），「（問：阿泉說要去搬廢鐵，是在
      何處說的？）先在海邊那邊說，又在羅東逛，在倉前路地
      下道旁邊空地，阿泉說要尿尿所以停車，阿泉又講要去偷
      搬廢鐵，下車的人有我、阿泉及小李。被告甲○○在打瞌
      睡。」等語（詳本院卷第34頁）可知，被告乙○○係證述
      伊與綽號「阿泉」、「小李」之男子在南方澳海邊謀議竊
      取鋼鐵時，被告甲○○不在場，故不知情。而「阿泉」於
      羅東鎮○○路地○道旁邊空地再次提出要搬鋼鐵時，被告
      甲○○則在車上打瞌睡，亦未聽聞要行竊之事。但被告甲○○於警詢時竟稱：「因乙○○於97年7月14日23時許，
      至我家向我借車子U3-2317號小貨車稱要到他處【運鐵】
      。」等語（詳警卷第2頁），足證被告甲○○在被告乙○○向其借車之際，即知悉被告乙○○與綽號「阿泉」、「
      小李」之男子要竊取鋼鐵之事，是被告甲○○所辯，前後
      矛盾，而被告乙○○上開供述，則係迴護被告甲○○之詞
      ，均不足採，故被告甲○○應知被告乙○○等三人向其借
      車係要去竊取鋼鐵之事實。再依上所述，被告甲○○既知
      被告乙○○等人是要去搬鐵，且依被告甲○○於審理中所
      供稱：「我跟他說三更半夜要載什麼。」等語（詳本院卷
      第43頁），則其亦知深夜不可能載運物品，而是要從事非
      法目的，其竟仍將系爭自小貨車借予被告乙○○，更與被
      告乙○○、綽號「阿泉」、「小李」之男子一同前往，足
      證其確有參與本件竊盜。
（二）雖被告甲○○辯稱：當時以為被告乙○○等人是要請客云
      云。惟依被告乙○○所述：係於晚上9點多向被告甲○○
      借車，且借到後，有經過羅東環鎮道路、火車站，Ｕ2（K
      TV），羅東逛完，綽號「阿泉」之男子說要去搬廢鐵，才
      至本案現場等語（詳本院卷第34頁），又被告甲○○於審
      理中亦陳稱：曾在龍德工業區○○○○○路時清醒過等語
      （詳本院卷第42、43頁），並稱：「我當時以為他們要我
      請客，但是他們開車繞來繞去，我就懷疑了。」，「（問
      ：你方才說你只清醒二次，如何知道他們繞路？）我沒有
      很醉，昏昏沉沉還是知道。」等語（詳本院卷第43頁）。
      而本案係於97年7月15日凌晨1時許為警查獲，則縱如被告
      甲○○所述原本被告乙○○等人係要請客或帶其去唱歌，
      惟從出發至凌晨1時許到本案現場為止，時間已逾2小時，
      且已經過不少地方，被告甲○○在羅東倉前路暫停時，何
      不提出質疑甚至要求打道回府？是其所辯不知被告乙○○
      等人係要去竊盜云云，尚難採信。
（三）再證人即被害人丙○○於警詢時陳稱：「我看見時有4人
      正在竊取鋼管並正在搬運至U3-2317號小貨車車上」（詳
      警卷第8頁），另於審理中證稱：「我看是有四、五人在
      搬。」等語（詳本院卷第38、39頁），已敘明伊到現場時
      ，看見4或5人在行竊。再證人丙○○於審理中證稱：「（
      問：當時有無人蹲著？）有看到站著的有四、五個人，如
      果有人蹲著，我會看不到。」（詳本院卷第36頁），「（
      問：你方才稱大喊後，有無多冒出一人？）沒有注意到是
      否有一人冒出來。」，「（問：你從看到有人在貨車附近
      偷鋼管，到在田裡抓到被告甲○○期間，你有無全程緊盯
      著他？）我有一直看著他，沒有漏掉。」等語（詳本院卷
      第38頁），足見證人丙○○自到現場看到竊嫌後，即大聲
      喊叫，並看到4、5人在竊取鋼管，且據伊視線所及，並無
      人從陰暗處突然出現，亦未有人喝酒之情事，故被告甲○○確有竊取鋼管而為證人丙○○所目擊之事實。又被告甲○○於證人丙○○大喊後，即與被告乙○○、綽號「阿泉
      」、「小李」之男人四散逃逸，被告甲○○更跌落田裡之
      事實，為證人丙○○證述明確（詳本院卷第37頁），如被
      告甲○○未參與竊盜，何需逃逸，是益證被告甲○○確有
      參與本件竊盜之事實。
（四）此外，並有贓物認領保管單1紙及現場相片2紙在卷可佐。
      綜上，被告甲○○所辯不足採信。被告乙○○、甲○○之
      犯行，均堪認定，應依法論科。
（五）至證人丙○○雖證稱有4、5人等語，惟當時係凌晨1時許
      ，已為深夜，而被告乙○○、甲○○均陳稱當日係一部車
      ，4個人前往等語。且證人丙○○亦證稱：「（問：你方
      才稱有四、五個人在搬，到底有幾人？）我無法確定有多
      少人。」，「但我看到四、五人在搬。」等語（詳本院卷
      第37、38頁），是其稱可能有5人部分，應係天色昏暗，
      而未能確定所致，附此敘明。
三、查被告乙○○陳稱：綽號「阿泉」、「小李」之男子之年紀
    大約三、四十歲等語（詳本院卷第44頁）被害二人與綽號「
    阿泉」、「小李」之男子共同為本件竊盜行為，是核被告乙○○、甲○○所為，均係犯刑法第321條第1項第4款之結夥
    竊盜罪。被告乙○○、甲○○與姓名年籍不詳、綽號「阿泉
    」、「小李」之成年男子間就上開犯行，有犯意聯絡及行為
    分擔，均為共同正犯。爰分別審酌被告乙○○無前科，被告
    甲○○則有違反麻醉藥品管理條例之前科，有臺灣高等法院
    被告前案紀錄表2份在卷可稽，被告2人四肢健全，不思正當
    工作賺取金錢，竟結夥竊取他人財物，缺乏尊重他人財產權
    之觀念，不容輕縱，並兼衡所竊物品價值，及犯後態度等一
    切情狀，分別量處如主文所示之刑，以資懲儆。
據上論斷，應依刑事訴訟法第299條第1項前段，刑法第28條、第
321條第1項第4款，判決如主文。
本案經檢察官郭欣怡到庭執行職務。
中    華    民    國    98    年    3     月    25    日
                  刑事第三庭法  官  張育彰
以上正本證明與原本無異。
如不服本判決應於收受送達後十日內向本院提出上訴書狀，並應
敘述具體理由；其未敘述上述理由者，應於上訴期間屆滿後二十
日內向本院補提理由書(均須按他造當事人之人數附繕本)「切勿
逕送上級法院」。
                            書記官  陳靜宜
中    華    民    國    98    年    3     月    26    日
附錄本案論罪科刑法條：
中華民國刑法第321條第1項第4款（加重竊盜罪）
犯竊盜罪而有左列情形之一者，處6月以上、5年以下有期徒刑：
四、結夥三人以上而犯之者。


司法院資訊處製作；財團法人民間司法改革基金會備份。
